【裁判字號】    98,交聲,1450
【裁判日期】    981215
【裁判案由】    聲明異議
【裁判全文】
臺灣臺南地方法院交通事件裁定        98年度交聲字第1450號
原處分機關  交通部公路總局嘉義區監理所臺南監理站
異  議  人
即受處分人  甲○○
上列受處分人因違反道路交通管理處罰條例案件，對於交通部公
路總局嘉義區監理所臺南監理站，民國98年11月18日所為之裁決
處分（處分案號：嘉監南字第裁74-S00000000號），聲明異議，
本院裁定如下：
      主  文
原處分關於罰鍰新臺幣肆萬玖仟伍佰元部分撤銷。
上開撤銷部分，甲○○不罰。
      理  由
一、原處分意旨略以：異議人甲○○，於民國98年3月31日5時54
    分許，因酒後已達不能安全駕駛動力交通工具，仍駕駛車牌
    號碼6E-2610號自用小客車，於臺南市○○路與勝利路口處
    不慎撞擊由第三人林昌億所駕駛之4909-SL號自用小貨車肇
    事，經台南市警察局第五分局（下稱舉發機關）員警到場處
    理，測得呼氣酒精濃度為0.97mg/l，顯已超過規定標準值
    0.25mg/l而予以製單舉發。嗣交通部公路總局嘉義區監理所
    臺南監理站（下稱原處分機關）以其違規事實屬實，依道路
    交通管理處罰條例第35條第1項第1款、第24條第1項及違反
    道路交通管理事件統一裁罰基準表規定，裁處異議人罰鍰新
    臺幣（下同）49,500元，吊扣駕駛執照12個月，並施以道安
    講習等語。
二、聲明異議意旨略以：異議人對違規事實並不否認，惟認為其
    已經檢察官為緩起訴處分，本於一事不二罰原則不應再處以
    罰鍰，爰聲明異議，請求撤銷罰鍰部分處分等語。
三、按汽車駕駛人飲用酒類或其他類似物後其吐氣所含酒精濃度
    超過每公升0.25毫克或血液中酒精濃度超過百分之0.05以上
    者，不得駕車，道路交通安全規則第114條第2款定有明文。
    又汽車駕駛人，駕駛汽車經測試檢定有酒精濃度超過規定標
    準者，處15,000元以上60,000元以下罰鍰，並當場移置保管
    其車輛及吊扣其駕駛執照1年，處罰條例第35條第1項第1款
    亦有明定。
四、經查：
  (一)按95年2月5日生效之行政罰法第26條第1項規定，一行為同
    時觸犯刑事法律及違反行政法上義務規定者，依刑事法律處
    罰之。但其行為應處以其他種類行政罰或得沒入之物而未經
    法院宣告沒收者，亦得裁處之。究其立法目的，無非以一行
    為同時觸犯刑事法律及違反行政法上義務規定時，由於刑罰
    與行政罰同屬對不法行為之制裁，而刑罰之懲罰作用較強，
    故依刑事法律處罰，即足資警惕時，實無一事二罰再處行政
    罰之必要，且刑事法律處罰，由法院依法定程序為之，較符
    合正當法律秩序，應予優先適用，但罰鍰以外之沒入或其他
    種類行政罰，因兼具維護公共秩序之作用，為達行政目的，
    行政機關仍得併予裁處。然道路交通管理處罰條例第35條第
    8項明定：「前項汽車駕駛人，經裁判確定處以罰金低於本
    條例第92條第3項所訂最低罰鍰基準規定者，應依本條例裁
    決繳納不足最低罰鍰之部分」，參以該條項係於94年12月28
    日增訂，並於95年3月1日施行，對照行政罰法第26條關於一
    事不二罰之規定，係於94年2月5日公布，於95年2月5日施行
    ，顯見該項規定之立法目的應係考量適用行政罰法第26條後
    ，在酒後駕車違規應受刑事處罰者，刑事處罰額度低於行政
    罰之流弊。參酌大法官解釋釋字第503號所揭示：違反作為
    義務之行為，同時構成漏稅行為之方法而處罰種類相同者，
    如從其一重處罰已足達成行政目的時，即不得再就其他行為
    併予處罰，始符憲法保障人民權利之意旨，並未排除因前揭
    刑事處罰偏低所產生不合理之流弊而特別立法補繳差額之情
    形。
  (二)異議人上開酒駕行為，經檢察官依刑事訴訟法第253條之2第
    1項第4款規定為緩起訴處分，並命受處分人向公益團體捐款
    ，受處分人係履行檢察官為緩起訴處分命令，此等命令名義
    上雖非刑罰，但仍是一種特殊處遇措施，造成受處分人之財
    產減少，性質上亦屬剝奪人民財產權之處分，與刑事制裁無
    異，實質上為刑事處罰。故檢察官為緩起訴處分並命向公益
    團體捐款者，其捐款解釋上亦屬道路交通安全管理處罰條例
    第35條第8項所規定之罰鍰，監理機關雖不得再為行政裁處
    ，惟若行為人所支付之緩起訴處分金，未達道路交通管理處
    罰條例第92條第3項所定最低罰鍰基準規定者，依該條例第
    35條第8項之規定，即須補繳不足最低罰鍰之部分，始為適
    法。參諸違反道路交通管理事件統一裁罰基準表之規定，對
    於駕駛人駕駛自用小客車，而其吐氣所含酒精濃度超過每公
    升0.55毫克，其最低應納罰鍰之數額為49,500元。本件異議
    人在刑事部分，業經檢察官為緩起訴處分，並命向財團法人
    臺灣更生保護會臺南分會捐款60,000元，而異議人於98年9
    月10日已履行完畢上開緩起訴處分之負擔等情，此有緩起訴
    處分書、臺灣臺南地方法院檢察署98年度偵字第5859號偵察
    卷、98年度緩字第1251號緩起訴執行卷宗可憑。本件異議人
    所支付之緩起訴處分金為60,000元，業如前述，已達所訂最
    低罰鍰基準規定，則原處分機關以異議人呼氣酒精濃度超過
    規定標準駕車，對其裁處罰鍰49,500元，尚有未洽。
  (三)綜上，原處分機關就異議人同一酒後駕車之行為，再予裁處
    罰鍰49,500元，即有違反一事不二罰之原則，故異議人聲明
    異議，為有理由，原處分罰鍰部分應予撤銷，改諭知撤銷部
    分異議人不罰。另原處分機關對異議人施以吊扣駕駛執照12
    個月及施以道路交通安全講習之處分，異議人並未聲明異議
    ，不在本件審理之範圍內，附此敘明。
五、據上論結，依道路交通管理處罰條例第87條第2項、道路交
    通案件處理辦法第19條、第20條前段，裁定如主文。
中    華    民    國    98    年    12    月    15    日
                  交通法庭   法  官  廖建彥
以上正本證明與原本無異。
如不服本裁定應於送達後5日內向本院提出抗告狀（應附繕本）
。
                             書記官  吳揆滿
中    華    民    國    98    年    12    月    15     日


司法院資訊處製作；財團法人民間司法改革基金會備份。
